臺灣士林地方法院交通事件裁定　　　96年度交聲字第1217號
原處分機關　臺北市交通事件裁決所
受處分人　　甲○○
上列受處分人因違反道路交通管理處罰條例案件，對於臺北市交
通事件裁決所於民國96年8 月14日所為之北市裁三字第裁22─ZA
A042997 、ZAA041813 、ZAA042103 號處分（原舉發通知單號碼
：內政部警政署國道公路警察局舉發違反道路交通管理事件通知
單公警局交字第ZAA042997 、ZAA041813 、ZAA042103 號）聲明
異議，本院裁定如下：
    主  文
原處分均撤銷。
甲○○汽車駕駛人，汽車行駛於高速公路而不遵管制之規定，處
罰鍰新臺幣肆仟元，並予記違規點數壹點。又汽車行駛於高速公
路而不遵管制之規定，處罰鍰新臺幣肆仟元，並予記違規點數壹
點。又汽車行駛於高速公路而不遵管制之規定，處罰鍰新臺幣肆
仟元，並予記違規點數壹點。
    理  由
一、按汽車行駛於高速公路、快速公路或設站管制之道路，不遵
    使用限制、禁止、行車管制及管理事項之管制規則而有未依
    規定使用路肩者，處汽車駕駛人新臺幣（下同）3,000 元以
    上6,000 元以下罰鍰，並記違規點數1 點，道路交通管理處
    罰條例第33條第1 項第9 款及第63條第1 項第1 款分別定有
    明文。次按汽車行駛高速公路及快速公路，不得在路肩上行
    駛，高速公路及快速公路交通管制規則第9 條第1 項第2 款
    亦規定甚明。
二、原處分意旨略以：本件異議人即受處分人甲○○駕駛車號25
    58─ER號自小客車，分別於民國96年4 月30日上午8 時2 分
    、96年5 月9 日上午7 時57分、96年5 月14日上午8 時1 分
    許，在國道一號北上士林小直線處，經警逕行舉發「行駛高
    速公路違規使用路肩」之違規，爰依道路交通管理處罰條例
    第33條第1 項第9 款規定，裁處罰鍰合計12,000元。
三、聲明異議意旨略以：異議人居住北投區，上班地點在南港區
    ，好些年來重慶北路交流道往北通道雙線行駛皆無違規事項
    。但今年6 月突然收到高速公路行駛路肩，違規時間是96年
    5 月14日，始知該路段已修改為不能行駛雙線【外側】即屬
    路肩行駛，即遵守不再行駛，但隨後又陸續收到5 月9 日及
    4 月30日違規罰單，為何4 月30日及5 月9 日違規單竟比5
    月14日違規單較後收到？如果4 月30日違規單先寄達，異議
    人就不會有5 月9 日及5 月14日兩張罰單，爰依法聲明異議
    云云。
四、經查：
（一）上開異議人甲○○駕駛車號2558─ER號自小客車，在前揭
      時、地行駛高速公路違規行駛路肩之事實，為異議人所不
      爭執，並有內政部警政署國道公路警察局公警局交字第ZA
      A0 42997、ZAA041813 、ZAA042103 號舉發違反道路交通
      管理事件通知單、違規查詢報表各1 紙及違規採證照片3
      幀在卷足憑，故異議人違規乙節洵堪認定。
（二）異議人雖以前揭情詞置辯，然查：
    1.按高速公路路肩依高速公路交通管制規則，原則禁止，例
      外開放行駛，開放路段、時段均有明確告示，對於未告示
      路段、時段，駕駛人自應遵守禁止規定，不得任意違規；
      參以依據高速公路及快速公路交通管制規則第9 條第1 項
      第2 款規定：汽車行駛高速公路及快速公路，不得在路肩
      上行駛，或利用路肩超越前車或倒車。另第3 款規定：汽
      車行駛高速公路及快速公路不得在加速車道、減速車道或
      單車道之匝道上超越前車或倒車。汽車駕駛人行經交通阻
      塞路段，應依序行駛，除公路警察指揮外，不得以任何理
      由行駛路肩等情，此亦有內政部警政署國道公路警察局第
      一警察隊96年7 月16日公警一交字第0960172244號函附卷
      可稽。況高速公路設置路肩，本即供緊急目的使用，而屬
      維護公共利益所必要，且路肩之通暢與否，攸關緊急事故
      之處理，甚且影響重傷、重症患者之救援時間，絕非可依
      駕駛人之片面判斷而可任意使用者，然依異議人前開所辯
      情節以觀，其行駛於路肩僅係為上班，顯見並無何緊急目
      的使用，是異議人既為領有駕駛執照之人，對路肩設置之
      目的及使用限制均應知之甚稔，自不能因未及收受舉發違
      反道路交通管理事件通知單遭連續舉發而主張免責，故異
      議人上開所辯顯屬無憑。
    2.另按舉發違反道路交通管理事件後，舉發單位應於舉發當
      日或翌日午前，將該舉發違反道路交通管理事件有關文書
      或電腦資料連同有暫代保管物件者之物件送由該管機關，
      於舉發之日起4 日內移送處罰機關。前項移送期間其屬逕
      行舉發者，自違反行為日起30日內為之。如有查證必要者
      ，得延長之，但不得逾3 個月，違反道路交通管理事件統
      一裁罰基準及處理細則第28條第1 項、第2 項分別定有明
      文。次按道路交通管理處罰條例第90條第1 項規定，自行
      為成立之日起，逾3 個月不得舉發之旨意，係為規範舉發
      機關應於3 個月內完成舉發違反道路交通管理事件之程序
      。故若屬逕行舉發案件員警雖於違反行為成立之日起3 個
      月內填製違反道路交通管理事件通知單，但並未立即交郵
      而遲至行為成立之日起3 個月後方投郵，其雖已填製違反
      道路交通管理事件通知單，但因未寄出，對違規行為人仍
      無生3 個月內舉發通知之效力，則該案件始有上開條例第
      90 條 第1 項「不得舉發」之適用。準此，苟自違規行為
      發生之日起舉發單位未逾3 個月即交郵妥投，即不屬違反
      上揭道路交通管理處罰條例第90條第1 項及違反道路交通
      管理事件處理細則規範意旨。而查本件違規行為係分別發
      生於96年4 月30日、5 月9 日、5 月14日，並分別經國道
      公路警察局第一警察隊汐止分隊警員於96年6 月1 日製作
      公警局交字第ZAA0 42 997 號、ZAA041813 號、ZAA04210
      3 號舉發通知單舉發，均有上開舉發通知單在卷可稽，是
      本件舉發之時間均未逾3 個月的時間，參照上述，應未違
      反道路交通管理事件統一裁罰基準及處理細則第28條之規
      定，故其舉發即屬合法。
五、綜據上述，本件異議人確有前述行駛高速公路違規使用路肩
    之交通違規事實，洵堪認定，是原處分機關均依道路交通管
    理處罰條例第33條第1 項第9 款之規定，裁處異議人罰鍰各
    4,000 元，固非無據。惟依該規定，本案異議人違反上開規
    定，除依原條款處罰鍰外，並應記違規點數1 點，原處分均
    漏未依法記違規點數1 點，顯有違誤。從而異議人之異議雖
    無理由，然原處分既均有前開違誤，本院自應予以撤銷，另
    依道路交通管理處罰條例第33條第1 項第9 款、第63條第1
    項第1 款及違反道路交通管理事件統一裁罰標準表之規定，
    裁處異議人如主文第2 項所示，以資適法。
據上論斷，應依道路交通案件處理辦法第20條前段，裁定如主文
。
中　　華　　民　　國　　96　　年　　11　　月　　30　　日
                  交通法庭法  官  古振暉
以上正本證明與原本無異。
如不服本裁定，應於送達後5 日內，向本院提出抗告狀。
                          書記官  林靜枝
中　　華　　民　　國　　96　　年　　12　　月　　6 　　日
